【裁判字號】    97,上易,122
【裁判日期】    970619
【裁判案由】    傷害
【裁判全文】
臺灣高等法院刑事判決                 97年度上易字第122號
上  訴  人  臺灣板橋地方法院檢察署檢察官
被      告  乙○○
上列上訴人因被告傷害案件，不服臺灣板橋地方法院96年度訴字
第592號，中華民國96年11月7日第一審判決（起訴案號：臺灣板
橋地方法院檢察署95年度偵字第7268號），提起上訴，本院判決
如下：
    主  文
上訴駁回。
    事  實
一、緣郭文昌（所涉共同傷害部分，另經原審判處有期徒刑一年
    ，減為有期徒刑六月確定）因受邱建明（經檢察官另為不起
    訴處分）之託，處理邱建明與甲○○間之修車費用糾紛未果
    ，而心生不滿，竟於民國九十四年十月二十七日下午四時三
    十分許，在臺北縣三重市○○路○段九十三號，夥同有犯意
    聯絡之陳清榮、陳益彰、林英豪（以上三人所涉共同傷害部
    分，均經原審判處有期徒刑八月，減為有期徒刑四月確定）
    及乙○○等人，分別持刀子及棍棒等物（均未扣案）或徒手
    ，毆、砍甲○○，致甲○○受有頭部外傷合併顱內出血及頭
    皮撕裂傷、右手第五掌骨骨折、左手尺骨骨折等傷害，嗣經
    甲○○報警循線查獲 (另檢察官起訴乙○○涉嫌強盜部分，
    業經原審判決無罪確定)。
二、案經甲○○訴由臺北縣政府警察局三重分局報告臺灣板橋地
    方法院檢察署檢察官偵查起訴。
    理  由
一、訊據被告乙○○否認上揭犯罪事實，辯稱：我有在場，但我
    沒有動手云云。經查：
(一)上開事實，業據證人即告訴人甲○○指述歷歷，核與證人即
    共犯陳清榮、陳益彰、林英豪、證人即在場見聞之陳韋均證
    述之情節互核大致相符，並有新光吳火獅紀念醫院出具之甲
    ○○乙種診斷證明書二紙、案發現場及甲○○受傷照片共一
    百二十八幀在卷可稽，堪予採信。依告訴人甲○○於原審之
    證述，當時有十七人騎八台機車到場，約有二位拿短刀，還
    有棒棍，進店來就直接開始打，沒有講什麼等語 (原審卷第
    一０七、一０八頁)；足認郭文昌等人當日係持刀棍前來，
    目的是要到告訴人甲○○店內傷害甲○○，被告係應邀前來
    ，又目睹同夥持刀棍，對此行目的自知之甚明，其與其餘共
    犯就傷害犯行，有犯意聯絡甚明。又證人甲○○於原審證稱
    ：乙○○當時有在現場，他一進來我店內之後，就在我的身
    旁，他是拿短刀等語 (原審卷第一０八頁）；證人陳益彰則
    證稱：我看到乙○○站在門口外面，那時候店內很亂等語（
    原審卷第一一九頁）；證人林英豪證稱：我當天騎機車過去
    看到乙○○在車行門口，手上沒有拿任何東西等語（原審卷
    第一二五頁）；證人陳韋君於原審證稱：他們每個人進來手
    上都有拿棒球棍，乙○○手上也有拿棒球棍，我沒有看到乙
    ○○打人等語（原審卷第一五二頁）；證人即被告哥哥陳清
    榮證稱：乙○○沒有打人，因為我們進去那店時，乙○○還
    沒到場，他叫我時，我看到他站在店門口外面等語（原審卷
    第一六０頁）；證人郭文昌於原審證稱：我不知道乙○○到
    底有沒有到現場，也不知有無拿武器等語（原審卷第二四八
    頁），由上開證詞，證人之證述不一，難以認定被告當日是
    否持棒打告訴人，然其與其他被告有犯意聯絡，已如上述，
    縱未動手毆人，仍應令負共犯之責。本案事證明確，被告犯
    行已堪認定，自應依法論科。
(二)本件檢察官僅認被告為普通傷害罪予以起訴，雖告訴人於本
    審指稱：我的右手已經殘了，這算是重傷害云云。惟按，依
    九十四年二月二日修正公布，九十五年七月一日施行前之刑
    法第十條第四項第四款規定，須毀敗一肢以上之機能，始達
    重傷害之程度。而所謂「毀敗」，係指完全而且永遠喪失機
    能而言，故機能若僅減衰或一時喪失，即非毀敗。修正後始
    規定：毀敗或嚴重毀損一肢以上之機能。本件，被告行為時
    係在刑法第十條第四項修正之前，自以修正前規定有利於被
    告。查告訴人自承右手手指可以稍微彎曲，但無法完全握緊
    ，可以拿筷子但不好拿等語 (本審卷第四十九頁)，足認其
    右手手指之機能僅減衰，並未達喪失機能程度，尚與修正前
    之刑法第十條第四項第四款之重傷害定義有間，不成立重傷
    害，附此敘明。
二、論罪科刑部分：
  (1)查本案被告行為後刑法業於九十四年二月二日修正公布，並
    自九十五年七月一日起生效施行，其第二條第一項：「行為
    後法律有變更者，適用行為時之法律。但行為後之法律有利
    於行為人者，適用最有利於行為人之法律。」之規定，係規
    範行為後法律變更所生新舊法律比較適用之準據法，其本身
    尚無比較新舊法之問題，於新法施行後，應適用新法第二條
    第一項之規定，為「從舊從輕」之比較（最高法院九十五年
    第八次刑事庭會議決議意旨參照）；另於比較時應就罪刑有
    關之共犯、未遂犯、想像競合犯、牽連犯、連續犯、結合犯
    ，以及累犯加重、自首減輕暨其他法定加減原因（如身分加
    減）與加減比例等一切情形，綜其全部罪刑之結果而為比較
    ；且就比較之結果，須為整體之適用，不能割裂分別適用各
    該有利於行為人之法律，此即法律變更之比較適用所應遵守
    之「罪刑綜合比較原則」及「擇用整體性原則」（參照最高
    法院二十四年上字第四六三四號判例、同院二十七年上字第
    二六一五號判例，及最高法院九十五年第八次刑事庭會議決
    議）。次查，被告行為後，刑法第二十八條關於共同正犯之
    規定亦經修正。修正後刑法第二十八條規定之共同正犯，基
    於個人責任原則及法治國人權保障，限於直接從事構成犯罪
    事實之行為者（含共謀共同正犯），排除「陰謀共同正犯」
    及「預備共同正犯」之類型，修正犯共同正犯之範圍已有限
    縮，故以修正後刑法第二十八條規定，有利於被告。
  (2)刑法分則編各罪所定罰金之貨幣單位原為銀元，且依修正前
    刑法第三十三條第五款規定，罰金刑為一銀元以上，而有關
    罰金倍數之調整及銀元與新台幣之折算標準，則定有「罰金
    罰鍰提高標準條例」及「現行法規所定貨幣單位折算新臺幣
    條例」，除罰金以一銀元折算三元新台幣外，並將七十二年
    六月二十六日以前修正之刑法部分條文罰金數額提高二至十
    倍，其後修正者則不再提高倍數；嗣修正後刑法第三十三條
    第五款則將罰金刑提高為新台幣一千元以上，並以百元計算
    之，且因刑法第三十三條第五款所定罰金貨幣單位既已改為
    新臺幣，刑法分則編各罪所定罰金之貨幣單位亦應配合修正
    為新臺幣，且考量刑法修正施行後，不再適用「現行法規所
    定貨幣單位折算新臺幣條例」，為使刑法分則編各罪所定罰
    金之最高數額與刑法修正前趨於一致，爰增訂刑法施行法第
    一條之一規定，將刑法分則編各罪所定罰金之貨幣單位均改
    為新臺幣，並將七十二年六月二十六日以前修正之刑法部分
    條文罰金數額提高為三十倍，其後修正者則提高為三倍。是
    以刑法分則編各罪所定罰金刑之最高數額，於上開規定修正
    後仍屬一致，並無不同；但其罰金刑之最低數額，則比修正
    前提高，從而自以修正前之規定較為有利。
  (3)被告行為後，刑法第四十一條有關易科罰金規定有所修正，
    行為時即修正前刑法第四十一條第一項前段規定：「犯最重
    本刑為五年以下有期徒刑以下之刑之罪，而受六個月以下有
    期徒刑或拘役之宣告，因身體、教育、職業、家庭之關係或
    其他正當事由，執行顯有困難者，得以一元以上三元以下折
    算一日，易科罰金」，而被告行為時之易科罰金折算標準，
    依修正前罰金罰鍰提高標準條例第二條前段（現已刪除）規
    定，就其原定數額提高為一百倍折算一日，則被告行為時之
    易科罰金折算標準，應以銀元三百元折算一日，經折算為新
    臺幣後，應係以新臺幣九百元折算為一日。裁判時即修正後
    刑法第四十一條第一項前段則規定：「犯最重本刑為五年以
    下有期徒刑以下之刑之罪，而受六個月以下有期徒刑或拘役
    之宣告者，得以新臺幣一千元、二千元或三千元折算一日，
    易科罰金」，比較修正前後之易科罰金折算標準，以行為時
    之規定，較有利於被告。
  (4)經綜合比較新舊法結果，以修正前刑法規定較有利於被告，
    應依刑法第二條第一項前段規定，一體適用修正前之刑法規
    定。
三、核被告所為，係犯刑法第二百七十七條第一項之普通傷害罪
    。被告與郭文昌、林英豪、陳清榮、陳益彰就上開犯行間有
    犯意之聯絡及行為之分擔，為共同正犯。被告本案犯罪之時
    間在九十六年四月二十四日以前，合於中華民國九十六年罪
    犯減刑條例第二條第一項第三款之減刑條件，應減其宣告刑
    二分之一。
四、原審本於上開相同之認定，援引刑法第二百七十七條第一項
    、修正前第二十八條、修正前第四十一條第一項前段，罰金
    罰鍰提高標準條例第一條前段，修正前第二條，中華民國九
    十六年罪犯減刑條例第二條第一項第三款、第七條、第九條
    規定，並審酌被告未曾受有期徒刑之宣告，有本院被告前案
    紀錄表附卷可按，然其與被害人並無夙怨，竟依同夥之邀，
    參與其餘共犯分持刀械、棍棒，圍堵後砍殺、攻擊被害人頭
    部等部位之兇殘犯行，造成被害人受傷不輕，復未與被害人
    達成和解，兼衡被告參與犯行之分工程度等一切情狀，量處
    被告有期徒刑八月，減為有期徒刑四月，並諭知易科罰金折
    算標準。至被告暨共犯持以犯案之棍棒、刀械等物，均未扣
    案，無從認定尚存在，且未經檢察官舉證為被告等所有之物
    ，爰不為沒收之諭知。核原審認事用法，並無違誤，量刑亦
    頗適當。檢察官循告訴人請求提起上訴，主張原審量刑過輕
    云云，惟原審已參酌刑法第五十七條所定各款情形，詳細說
    明其量刑之依據，分別將主事者郭文昌判處有期徒刑一年，
    其餘共犯均量處有期徒刑八月，顯已比較各共犯涉案情節輕
    重，其量刑並不違比例原則，而無失之過輕之情形。從而，
    本件檢察官上訴為無理由，應予駁回。
據上論斷，應依刑事訴訟法第三百六十八條，判決如主文。
本案經檢察官陳明光到庭執行職務。
中    華    民    國    97    年    6     月    19    日
                  刑事第十七庭  審判長法  官  趙功恆
                                      法  官  高明哲
                                      法  官  陳世宗
以上正本證明與原本無異。
不得上訴。
                                      書記官  魏汝萍
中    華    民    國    97    年    6     月    19    日
附錄：本案論罪科刑法條全文


司法院資訊處製作；財團法人民間司法改革基金會備份。
